臺灣高等法院臺中分院民事裁定　96年度抗字第610號
抗　告　人　甲○○
代　理　人　武忠森律師
上列抗告人因與相對人乙○○間返還提存物事件，對於中華民國
96年10月29日臺灣臺中地方法院96年度聲字第2617號所為裁定提
起抗告，本院裁定如下：
    主  文
抗告駁回。
抗告程序費用由抗告人負擔。
    理  由
一、本件抗告人於原審聲請及於本院抗告意旨略以：抗告人已具
    狀向原法聲請撤銷假扣押裁定，並經原法院以96年裁全聲字
    第769號裁定撤銷原75年度全一字第392號假扣押裁定在案，
    抗告人應可聲請返還原法院75年度存字第385號提存事件之
    提存金新台幣一萬五千元，原審未見民事訴訟法第104條第1
    項開宗明義：「有下列情形之一者，法院應依供擔保人之聲
    請，以裁定命返還其提存物。」並非三個要件，均須同時齊
    備，乃是祇須有其中「之一」即屬符合。原審不無知其「三
    」而不知其「一」之譏。又抗告人既已對作為執行名義之假
    扣押裁定，預先聲請准予撤銷，確定在案，執行名義已不存
    在，況相對人自假扣押執行以後，迄今21年矣，相對人即便
    受有損害，其賠償請求權縱依民法第125條最長時效15年而
    論，亦已消滅。消滅時效之請求權，雖債權人仍得行使，除
    非債務人承諾，一經抗辯，即失效果。並無實益可言。另作
    為供擔保之裁定，既因撤銷而不存在，供擔保之原因，應認
    為已經消滅，況相對人收受准予撤銷之裁定後，因對其有利
    ，自無異議。原裁定無可維持，懇請鈞院廢棄原裁定，並准
    許抗告人之聲請等語。
二、按返還提存物，依民事訴訟法第106條準用同法第104條第1
    項之規定：「有下列各款情形之一者，法院應依供擔保人之
    聲請，以裁定命返還其提存物或保證書：一應供擔保之原因
    消滅者。二供擔保人證明受擔保利益人同意返還者。三訴訟
    終結後，供擔保人證明已定20日以上之期間，催告受擔保利
    益人行使權利而未行使，或法院依供擔保人之聲請，通知受
    擔保利益人於一定期間內行使權利並向法院為行使權利之證
    明而未證明者。」亦即有上開情形之一者，法院應依供擔保
    人之聲請裁定返還擔保金。次按因釋明假扣押之原因而供之
    擔保，係擔保債務人因假扣押所應受之損害，故必待無損害
    發生，或債權人本案訴訟全部勝訴確定，或就債務人之損害
    已經賠償時，始得謂供擔保之原因消滅（最高法院53年度台
    抗字第279號判例參照）。在因假扣押或假處分所供擔保之
    情形，因該擔保係為保障受擔保利益人因不當假扣押或假處
    分所受損害而設，倘執行法院已依假扣押或假處分裁定實施
    假扣押或假處分之執行，則在供擔保人撤回假扣押或假處分
    之執行前，受擔保利益人所受損害仍可能繼續發生，損害額
    既未確定，自無強令其行使權利之理（最高法院86年台抗字
    第53號判決參照）。
三、經查，抗告人主張因供擔保之裁定業已撤銷而不存在，是本
    件假扣押供擔保原因已經消滅云云，惟由上開判例意旨可知
    ，撤銷假扣押裁定並非假扣押供擔保之原因消滅情形之一，
    抗告人既無取得本案訴訟全部勝訴判決，亦無舉證證明相對
    人並無損害發生、其已賠償相對人所受之損害或受擔保利益
    人同意返還該提存物，是抗告人之主張為無理由。另抗告人
    主張縱使相對人有損害賠償請求權，該賠償請求權亦已時效
    消滅云云，然所謂債務人因假扣押所受之損害，應係指自假
    扣押執行程序開始至終結此段期間所受之全部損害，抗告人
    迄今仍未聲請撤回本件假扣押執行程序，僅聲請撤銷本件假
    扣押裁定，此經本院調閱原法院75年度全一字第392號、75
    年度民執全字第293號、75年度存字第385號及96年裁全聲字
    第769號卷查核無誤，是本件假扣押執行程序尚未終結，相
    對人之損害仍有繼續發生之可能，故其損害賠償請求權並無
    罹於時效消滅之問題，則抗告人之主張容有誤會。是以，依
    前開說明，抗告人之聲請不合返還提存物之要件，原審駁回
    抗告人之聲請，經核於法洵無違誤，抗告意旨猶執陳詞指摘
    原裁定不當，求予廢棄，為無理由，應予駁回。
四、據上論結，本件抗告為無理由，依民事訴訟法第495條之1第
    1項、第449條第1項、第95條、第78條，裁定如主文。
中　　華　　民　　國　　96　　年　　12　　月　　27　　日
                  民事第二庭    審判長法　官  邱森樟
                                      法　官  謝說容
                                      法　官  蔡秉宸
以上正本係照原本作成。
不得抗告。
                                      書記官  洪麗華
中　　華　　民　　國　　96　　年　　12　　月　　28　　日
                                                      Ｍ
